臺灣苗栗地方法院民事簡易判決　　　　　　　　　　九十三年度苗簡字第二七九號
　　原　　　告　乙○○
　　被　　　告　甲○○
　　訴訟代理人　陳景新律師
當事人間第三人異議之訴事件，本院於民國九十三年八月三日言詞辯論終結，判決如
下：
    主    文
原告之訴駁回。
訴訟費用由原告負擔。
    事實及理由
壹、原告之聲明：本院九十三年度執字第二五三一號拆屋還地強制執行事件，就原告
    所有坐落苗栗縣頭份鎮○○段六０一地號土地上建物，即門牌號碼苗栗縣頭份鎮
    新華里三鄰下新店八三之五號面積一八點一八平方公尺之部分房屋所為之強制執
    行程序，應予撤銷。
貳、事實摘要：
一、原告起訴主張：
（一）坐落苗栗縣頭份鎮○○段六０一地號土地上建物，即門牌號碼苗栗縣頭份鎮新
      華里三鄰下新店八三之五號、面積一八點一八平方公尺之房屋（以下簡稱系爭
      房屋），已於民國九十一年九月二十四日由原告之父即訴外人張秀春贈與原告
      ，原告並於同年十月四日繳清贈與稅稅款而為系爭房屋之納稅義務人。被告於
      九十三年間以本院九十一年度苗簡字第六六一號第一審確定判決為執行名義，
      就其與訴外人張秀春間拆屋還地事件，向本院民事執行處聲請強制執行欲拆除
      系爭房屋，並由本院以九十三年度執字第二五三一號受理執行在案。惟查，被
      告係於原告取得系爭房屋所有權後之九十一年十月二十九日，始對訴外人張秀
      春向本院提起前開九十一年度苗簡字第六六一號拆屋還地之訴訟，則依民事訴
      訟法第四百零一條第一項規定，系爭房屋既於訴訟繫屬前已為原告所有，自非
      該確定判決之效力所及。為此，依強制執行法第十五條規定提起本件訴訟。
（二）系爭房屋確為原告之父張秀春於九十一年九月二十四日贈與原告，並無被告所
      謂通謀虛偽意思表示無效之情形。又系爭房屋既已贈與原告，則原告以系爭房
      屋所有權人之地位提起本件訴訟，自無被告所謂以損害他人為主要目的，及有
      違公共利益及損害被告利益之情形。
二、被告則以：
（一）系爭房屋與原告主張其父張秀春於九十一年九月二十四日所贈與之房屋無關，
      此由原告所提「財政部台灣省中區國稅局贈與稅繳清證明書」、「苗栗縣稅捐
      稽徵處房屋稅籍證明書」，載明張秀春贈與原告之財產為苗栗縣頭份鎮○○段
      五九六、五九七、五九八、六０二、六０三地號等五筆土地，及其上地上物即
      門牌號碼苗栗縣頭份鎮新華里三鄰下新店八三號、面積四九點一０平方公尺房
      屋，且上開房屋稅係自六十一年一月起課，與被告請求拆除之系爭房屋為近年
      所建，二者明顯不同，原告自不得提起本件訴訟。
（二）又縱認張秀春於九十一年九月二十四日所贈與原告之房屋包含系爭房屋，惟張
      秀春係於被告於九十年四月四日對其寄發存證信函，催請拆除系爭房屋後，為
      逃避被告或苗栗縣政府對其為拆屋還地請求，而與原告為前開贈與行為。嗣於
      本院九十一年度苗簡字第六六一號拆屋還地事件訴訟進行中，張秀春亦未抗辯
      系爭房屋已贈與原告。另張秀春不服本院九十一年度苗簡字第六六一號民事判
      決提起上訴，原告於本院九十二年度簡上字第四八號拆屋還地事件中為上訴人
      張秀春之訴訟代理人，張秀春及原告亦均未主張系爭房屋已由張秀春於九十一
      年九月二十四日贈與原告。甚且於台灣高等法院台中分院檢察署九十三年度上
      聲議字第五二四號處分書中，亦載明張秀春以系爭房屋所有人之名義，對被告
      提出毀損罪之告訴，原告並未提出告訴。顯見原告與張秀春間上開贈與契約為
      通謀虛偽意思表示，應屬無效。原告自不得依無效之贈與契約主張其為系爭房
      屋之有處分權人，亦無依強制執行法第十五條規定提起第三人異議之訴之餘地
      。
（三）原告與張秀春於本院九十一年度苗簡字第六六一號、九十二年度簡上字第四八
      號拆屋還地事件訴訟進行中，既均未主張系爭房屋已贈與原告，嗣於被告依前
      開確定判決聲請強制執行，原告始主張其為系爭房屋之所有人而提起本件訴訟
      ，不僅浪費司法資源，違反公共利益，且其權利之行使於誠信原則亦屬有違，
      並係以損害他人為主要目的。依民法第一百四十八條規定，原告自不得提起本
      件訴訟。
、法院之判斷：
一、本件被告於九十三年三月二十四日以本院九十一年度苗簡字第六六一號第一審確
    定判決為執行名義，就其與訴外人張秀春間拆屋還地事件，向本院民事執行處聲
    請強制執行欲拆除系爭房屋，並由本院以九十三年度執字第二五三一號受理執行
    在案，系爭房屋為未辦保存登記建物之事實，為兩造所不爭執，並經本院依職權
    調取本院九十三年度執字第二五三一號民事執行卷宗查閱無訛，自堪信為真實。
二、按「第三人就執行標的物有足以排除強制執行之權利者，得於強制執行程序終結
    前，向執行法院對債權人提起異議之訴。如債務人亦否認其權利時，並得以債務
    人為被告。」強制執行法第十五條固定有明文。惟第三人異議之訴之原因，須第
    三人就執行標的物有足以排除強制執行之權利，即第三人因保護自己權利，而請
    求法院判決撤銷加諸於執行標的物之執行行為。所謂就標的物有足以排除強制執
    行之權利者，係指對於執行標的物有所有權、典權、留置權、質權存在情形之一
    者而言（最高法院四十四年台上字第七二一號判例意旨參照），並不包括事實上
    之占有及處分權在內（最高法院七十二年度台上字第三六二八號裁判意旨參照）
    。經查，縱認原告主張訴外人張秀春於九十一年九月二十四日將系爭房屋贈與原
    告之事實為真實，惟不動產物權依法律行為取得者，依民法第七百五十條規定，
    非經登記不生效力，系爭房屋既為未辦理保存登記建物，已如前述，自無從辦理
    所有權之移轉登記。是原告縱由張秀春處受贈系爭房屋，亦僅取得系爭房屋之事
    實上處分權，而未取得所有權，則揆諸前揭說明，即無排除強制執行之權利。從
    而原告主張已取得系爭房屋所有權實無可採，其據以提起本件第三人異議之訴，
    為無理由，應予駁回。
三、本件事證已臻明確，兩造其餘主張、陳述及所提證據，經審酌與本院前開判斷不
    生影響，爰不再予逐一論述，併予敘明。
四、據上論結，本件原告之訴為無理由，依民事訴訟法第四百三十六條第二項、第七
    十八條，判決如主文。
中　　　華　　　民　　　國　　九十三　　年　　　八　　　月　　 十七 　　日
                                  苗栗簡易庭法　　　官
正本係照原本作成。
如對本判決上訴，須於判決送達後廿日內向本院提出上訴狀。
中　　　華　　　民　　　國　　九十三　　年　　　八　　　月　　 十七 　　日
                                            法院書記官    白孝慈
